臺灣高等法院刑事裁定
110年度毒抗字第1347號
抗  告  人
即  被  告  張添仁



上列抗告人即被告因違反毒品危害防制條例案件，不服臺灣新竹
地方法院110年度毒聲字第532號，中華民國110年8月30日裁定（
聲請案號：臺灣新竹地方檢察署110年度聲觀字第475號、110年
度毒偵字第1352號），提起抗告，本院裁定如下：
    主  文
抗告駁回。
    理  由
一、原裁定意旨略以：抗告人即被告甲○○（下稱抗告人）於民國
    109年3月5日下午1時25分許，在其友人位於新竹縣○○鄉○○路
    00巷00號3樓之1住處，先後以玻璃球燒烤方式及以捲菸方式
    ，施用第二級毒品甲基安非他命及第一級毒品海洛因各1次
    之事實，業據抗告人於警詢、偵查中坦承不諱，且抗告人於
    109年3月5日下午4時15分許為警所採集之尿液經送驗後，其
    檢驗結果呈安非他命、甲基安非他命、嗎啡、可待因陽性反
    應之事實，此有新竹市警察局偵辦毒品案件尿液檢體委驗單
    （尿液檢體編號：B-047號）、台灣尖端先進生技醫藥股份
    有限公司109年3月20日出具之濫用藥物檢驗報告（報告序號
    ：竹二-2號、尿液檢體編號：B-047號）各1 份在卷可稽，
    依抗告人之自白佐以抗告人之尿液檢驗報告，抗告人於上開
    時、地非法施用第一、二級毒品海洛因及甲基安非他命各1
    次之犯行，堪以認定。又抗告人前曾於90年間，因施用毒品
    案件，經原審法院以90年度毒聲字第448號裁定送觀察、勒
    戒後，因認無繼續施用毒品之傾向，於90年4月20日執行完
    畢釋放出所，並經臺灣新竹地方檢察署檢察官以90年度毒偵
    字第279號為不起訴處分確定等情，有本院被告前案紀錄表1
    份附卷可參。抗告人本件施用第一、二級毒品之犯行，距抗
    告人於前案觀察、勒戒執行完畢後，已逾3年，即應令觀察
    、勒戒，不因其間是否因另犯該罪，經起訴、判刑或執行而
    受影響，本件檢察官聲請裁定將抗告人送勒戒處所執行觀察
    、勒戒，於法並無不合，應予准許。爰依毒品危害防制條例
    第20條第3項、第1項，觀察勒戒處分執行條例第3條第1項，
    裁定抗告人應送勒戒處所觀察、勒戒等語。
二、抗告意旨略以：抗告人於109年12月25日入監服刑之案件就
    是此案，當時判處有期徒刑9月，然抗告人於110年6月4日服
    刑中簽收本案起訴程序違背法令之公訴不受理判決，既已察
    覺違背法令，應當立即釋放抗告人才是，反係以另一件毒品
    案件7月及妨害公務3月合併9月來折抵，且抗告人至今未收
    到指揮書實屬違法。抗告人判處7月之毒品案件也已超過觀
    察、勒戒執行完畢3年，是否當時就應裁定勒戒或以戒癮治
    療代替之，故提出抗告加以調查等語。
三、查抗告人行為後，毒品危害防制條例第20條、第23條業經修
    正，並增訂第35-1條條文，經總統於109年1月15日公布、同
    年7月15日施行。毒品危害防制條例第20條第3項、第23條第
    2項分別修正為「依前項規定為觀察、勒戒或強制戒治執行
    完畢釋放後，『3年後』再犯第10條之罪者，適用前2項之規定
    」、「觀察、勒戒或強制戒治執行完畢釋放後，『3年內』再
    犯第10條之罪者，檢察官或少年法院（地方法院少年法庭）
    應依法追訴或裁定交付審理」。另增訂同條例第35條之1第1
    款、第2款規定「偵查中之案件，由檢察官依修正後規定處
    理」、「審判中之案件，由法院或少年法院（地方法院少年
    法庭）依修正後規定處理；依修正後規定應為不起訴處分或
    不付審理之裁定者，法院或少年法院（地方法院少年法庭）
    應為免刑之判決或不付審理之裁定」，亦即就上開修正之條
    文施行前犯毒品危害防制條例第10條之罪之案件，於修正施
    行後，應依上揭修正後規定處理。又109 年1 月15日修正公
    布、同年7 月15日施行之毒品危害防制條例第20條第3 項規
    定，犯第10條之罪於觀察、勒戒或強制戒治執行完畢釋放後
    ，3 年後再犯第10條之罪者，適用本條前2 項之規定。上開
    所謂「3 年後再犯」，只要本次再犯（不論修正施行前、後
    ）距最近1 次觀察、勒戒或強制戒治執行完畢釋放，已逾3 
    年者，即該當之，不因其間有無犯第10條之罪經起訴、判刑
    或執行而受影響（最高法院109年度台上大字第3826號裁定
    意旨參照）。
四、經查：
  ㈠抗告人於上開時、地，以前揭方式，施用第一級毒品海洛因
    及第二級毒品甲基安非他命各1次之事實，業據抗告人於警
    詢、偵查中及同一案件原審法院審理時均坦白不諱（見毒偵
    字第598號卷第4頁、第33頁反面、原審法院109年度訴字第5
    10號卷第44至45頁），而抗告人於109年3月5日下午4時15分
    許經警採尿送驗，檢驗結果呈安非他命、甲基安非他命、嗎
    啡、可待因陽性反應一節，亦有新竹市警察局偵辦毒品案件
    尿液檢體委驗單（尿液檢體編號：B-047號）、台灣尖端先
    進生技醫藥股份有限公司109年3月20日出具之濫用藥物檢驗
    報告（報告序號：竹二-2號、尿液檢體編號：B-047號）各1
    份各1份在卷可稽（見毒偵字第598號卷第5、6頁），堪認抗
    告人上開任意性自白核與事實相符，可以採信，是抗告人上
    揭施用第一級及第二級毒品之犯行，堪以認定。又抗告人前
    因施用毒品案件，經原審法院以90年度毒聲字第448號裁定
    送觀察、勒戒後，認無繼續施用毒品之傾向，於90年4月20
    日出所而執行完畢，並經臺灣新竹地方檢察署檢察官以90年
    度毒偵字第279號為不起訴處分確定，此後即未曾再受觀察
    、勒戒或強制戒治之執行等情，有本院被告前案紀錄表在卷
    可考，抗告人於前述觀察、勒戒執行完畢釋放3年後之109年
    3月5日下午1時25分許，再犯本件施用第一級及第二級毒品
    罪，原裁定令抗告人入勒戒處所觀察、勒戒，並無違法或不
    當。
  ㈡抗告意旨雖辯稱：抗告人於109年12月25日入監服刑之案件就
    是此案，當時判處有期徒刑9月，然抗告人於110年6月4日服
    刑中簽收本案起訴程序違背法令之公訴不受理判決，既已察
    覺違背法令，應當立即釋放抗告人才是，反係以另一件毒品
    案件7月及妨害公務3月合併9月來折抵等語。惟查，抗告人
    於犯本案前，曾因基於施用第一級毒品及第二級毒品之犯意
    ，於108 年8 月2 日上午某時，在其友人呂學治位於桃園市
    ○○區○○街000 巷00弄00號1 樓之住處，以將毒品海洛因置入
    香菸內點燃吸食所生煙霧之方式，施用第一級毒品海洛因1 
    次；嗣旋於同日上午11時許，在上址，又以將毒品甲基安非
    他命置入玻璃球燒烤吸食所生煙霧之方式，施用第二級毒品
    甲基安非他命1 次，而涉犯毒品危害防制條例第10條第1項
    、第2項之施用第一級毒品及施用第二級毒品等罪嫌，經臺
    灣桃園地方檢察署檢察官以108年度毒偵字第5212號案件提
    起公訴，嗣經臺灣桃園地方法院審理後，以108年度審訴字
    第2119號判決分別判處有期徒刑6月、2月，並定應執行有期
    徒刑7月確定，抗告人又因另犯傷害等罪經原審法院判處有
    期徒刑3月確定，上開二案嗣經原審法院裁定應執行有期徒
    刑9月確定，抗告人並自109年12月25日入監執行，此有本院
    被告前案紀錄表及臺灣桃園地方法院108年度審訴字第2119
    號判決等件在卷可稽，則抗告人所稱其於109年12月25日入
    監服刑之案件即是本案109年3月5日下午1時25分許之施用毒
    品犯行乙節，應有誤會。實則，經本院核閱原審法院109年
    度訴字第510號卷宗，本案抗告人上開109年3月5日下午1時2
    5分許之施用毒品犯行，原經臺灣新竹地方檢察署檢察官以1
    09年度毒偵字第598號案件提起公訴，嗣經原審法院審理後
    ，檢察官於109年7月22日聲請原審法院改依協商程序而為判
    決，協商結果為抗告人就起訴書所載施用第一級毒品罪及施
    用第二級毒品罪，分別願受有期徒刑6月、2月之宣告，如易
    科罰金，均以新臺幣（下同）1,000元折算1日，合併應執行
    有期徒刑7月，如易科罰金，以1,000元折算1日，原審法院
    受命法官同日諭知經合議庭評議結果同意當事人進行協商程
    序並由受命法官獨任進行之，並諭知協商程序終結，定109
    年8月12日上午10時宣判，嗣於109年8月12日裁定再開辯論
    ，原審法院同日裁定上開同意由當事人進行認罪協商程序之
    裁定應予撤銷，並駁回檢察官改依協商程序而為判決之聲請
    ，再於110年2月24日判決公訴不受理確定。從而，本案抗告
    人上開109年3月5日下午1時25分許之施用毒品犯行，仍未經
    法院判處罪刑確定並執行，應無疑義，抗告意旨上開所指或
    係不知原審法院業已裁定撤銷前揭109年7月22日裁定同意由
    當事人進行認罪協商程序之裁定，並駁回檢察官改依協商程
    序而為判決之聲請，則此部分抗告意旨自非可採。
  ㈢抗告意旨雖又稱抗告人上開判處7月之毒品案件也已超過觀 
    察、勒戒執行完畢3 年，是否當時就應裁定勒戒或以戒癮治
    療代替之等語。然查，抗告人上開經臺灣桃園地方法院108
    年度審訴字第2119號判決確定之108 年8 月2 日施用毒品犯
    行，其行為及裁判確定時均係發生於毒品危害防制條例此次
    修正之生效日（即109年7月15日）前，換言之，此乃於上述
    毒品危害防制條例第20條修法施行前所犯，有上開判決及本
    院被告前案紀錄表在卷可查，法院應依當時有效之法律對抗
    告人論罪科刑。再者，前開案件亦經判決確定及執行在案，
    依法律不溯及既往原則，及參照修正後毒品危害防制條例第
    35條之1第3款：「三、判決確定尚未執行或執行中之案件，
    適用修正前之規定。」規定，自無再適用修正後之規定對已
    確定之案件聲請觀察、勒戒。抗告意旨此部分所執情詞，當
    非可採。　　
五、綜上所述，抗告人既有本件施用第一級及第二級毒品之行為
    ，自有予以矯治並預防其將來繼續施用之必要性，原審依檢
    察官聲請，裁定將抗告人送勒戒處所觀察、勒戒，經核並無
    違誤。抗告人猶執前詞提起本件抗告，指摘原裁定不當，為
    無理由，應予駁回。
據上論斷，應依刑事訴訟法第412條，裁定如主文。
中　　華　　民　　國　　110 　年　　 9  　月　　30  　日
                  刑事第二十二庭審判長法　官  王美玲
                                      法　官  汪怡君
                                      法　官  葉韋廷
以上正本證明與原本無異。
不得抗告。
                                      書記官  李逸翔
中　　華　　民　　國　　110 　年　　10　　月　　1 　　日